【裁判字號】    95,訴,1861
【裁判日期】    950817
【裁判案由】    毒品危害防制條例
【裁判全文】
臺灣板橋地方法院刑事判決              95年度訴字第1861號
公  訴  人  臺灣板橋地方法院檢察署檢察官
被      告  乙○○起訴書誤載.
上列被告因違反毒品危害防制條例案件，經檢察官提起公訴（95
年度毒偵字第3015號），本院依簡式審判程序判決如下：
    主  文
乙○○連續施用第一級毒品，累犯，處有期徒刑玖月。扣案之第
一級毒品海洛因壹包（淨重零點零陸公克、空包裝重零點壹陸公
克）沒收銷燬之。
    事  實
一、乙○○前因違反肅清煙毒條例等案件，經臺灣高等法院以八
    十二年度上訴字第六五八五號判決判處有期徒刑三年四月確
    定，再因違反肅清煙毒條例等案件，經本院以八十三年度訴
    字第一八六五號判決判處有期徒刑三年七月確定，上開二罪
    接續執行，於民國八十五年七月十七日縮短刑期假釋出獄，
    刑期至八十九年十二月五日屆滿，其假釋未經撤銷，以已執
    行論。其又因施用毒品，經送觀察、勒戒及強制戒治後，於
    九十二年十二月十七日執行強制戒治完畢釋放，並由臺灣板
    橋地方法院檢察署檢察官以九十三年度戒毒偵字第四一號為
    不起訴處分在案。詎猶不知悔改，於前次強制戒治執行完畢
    釋放後五年內，基於施用第一級毒品海洛因之概括犯意，自
    九十四年五月下旬起至九十五年四月十二日晚間某時止，在
    臺北縣三峽鎮○○路○段三０三號住處內，以注射針筒施打
    之方式，連續施用海洛因多次，平均每數日即施用乙次。嗣
    於九十五年四月十三日上午十時三十分許，為警在上址查獲
    ，並扣得海洛因一包（淨重零點零六公克，空包裝重零點一
    六公克）。
二、案經臺北縣政府警察局三峽分局移送臺灣板橋地方法院檢察
    署檢察官偵查起訴。本院於準備程序進行中，被告乙○○就
    被訴事實為有罪之陳述，經告知簡式審判程序之旨，並聽取
    公訴人、被告之意見後，本院合議庭裁定由受命法官獨任進
    行簡式審判程序。
    理  由
一、上揭犯罪事實，業據被告於本院準備程序、審理時均自白不
    諱，其於九十五年四月十三日為警查獲時採集之尿液檢體，
    經送臺灣檢驗科技股份有限公司以酵素免疫分析法初驗、氣
    相層析質譜儀法確認之結果，確呈嗎啡陽性反應，有被告不
    爭執證據能力、同意引為證據之上開公司濫用藥物尿液檢驗
    報告一份、臺北縣政府警察局三峽分局查獲毒品危害防制條
    例案姓名對照表一紙在卷可憑（見偵查卷第五十一頁、第五
    十二頁）。又前揭期日扣得之白色粉末一包，經送驗結果，
    確含海洛因成分，淨重零點零六公克、空包裝重零點一六公
    克之事實，另有被告亦不爭執證據能力、同意引為證據之九
    十五年五月十八日法務部調查局調科壹字第０６００１１７
    ６６號鑑定通知書一件附卷可稽（見偵查卷第四十九頁），
    足認被告上開自白與事實相符，且其所施用之毒品亦確為海
    洛因無訛。再者，被告前因施用毒品，經送觀察、勒戒及強
    制戒治後，於九十二年十二月十七日執行強制戒治完畢釋放
    ，並由臺灣板橋地方法院檢察署檢察官以九十三年度戒毒偵
    字第四一號為不起訴處分在案之事實，有上開不起訴處分書
    （見偵查卷第四十六頁）及臺灣高等法院被告前案紀錄表各
    一份在卷可考。從而被告於前次強制戒治執行完畢釋放後，
    五年內再犯施用第一級毒品罪，事證明確，其犯行堪予認定
    。
二、論罪科刑：
  (一)查被告行為後，如附表所示之相關法律均業經變更，並均於
    九十五年七月一日施行，茲經本院綜合全部罪刑整體比較結
    果，裁判時之新法並未較有利於被告，依現行刑法第二條第
    一項前段規定（現行刑法第二條第一項之規定，係規範行為
    後法律變更所生新舊法比較適用之準據法，於新法施行後，
    應適用新法第二條第一項之規定，為「從舊從輕」之比較，
    有最高法院九十五年第八次刑事庭會議決議可資參考），自
    應一體適用行為時即修正前之各規定論處，合先敘明。
  (二)核被告所為，係犯毒品危害防制條例第十條第一項之施用第
    一級毒品罪。被告持有海洛因之低度行為，為施用之高度行
    為所吸收，不另論罪。被告自九十四年五月下旬起至九十五
    年四月十二日晚間某時止，期間多次施用海洛因，時間緊接
    ，所犯係構成要件相同之罪，顯基於概括犯意為之，為連續
    犯，應依修正前刑法第五十六條規定論以一罪，並加重其刑
    。又被告前因違反肅清煙毒條例等案件，經臺灣高等法院以
    八十二年度上訴字第六五八五號判決判處有期徒刑三年四月
    確定，再因違反肅清煙毒條例等案件，經本院以八十三年度
    訴字第一八六五號判決判處有期徒刑三年七月確定，上開二
    罪接續執行，於八十五年七月十七日縮短刑期假釋出獄，刑
    期至八十九年十二月五日屆滿，其假釋未經撤銷，以已執行
    論之事實，有臺灣高等法院被告前案紀錄表一份在卷可考，
    其受有期徒刑之執行完畢，五年內再犯本件有期徒刑以上之
    罪，為累犯，應依法遞加重其刑（最高法院九十三年度臺非
    字第二七三號判決意旨參考）。
  (三)被告姓名為「乙○○」，此觀諸其於歷次警詢、偵查筆錄及
    卷附自願受搜索同意書、搜索扣押筆錄、扣押物品目錄表等
    文書上之簽名甚明，起訴書被告姓名欄及犯罪事實欄均誤載
    為「蔡燦輝」，惟業經公訴人於本院九十五年八月三日準備
    程序中當庭更正。又被告已陳明其最後一次施用海洛因之時
    間為「九十五年四月十二日晚間」，另扣案海洛因一包之淨
    重為零點零六公克、空包裝重零點一六公克乙節，復據前揭
    法務部調查局鑑定通知書記載明確，起訴書以被告採尿時間
    推論其最後一次施用時間為「九十五年四月十三日上午十時
    三十分許回溯二十六小時內之某時」，又據臺北縣政府警察
    局三峽分局查獲涉嫌毒品危害防制條例毒品初步檢驗報告書
    之記載，認扣案海洛因之毛重為零點二二公克、淨重零點零
    二公克，容有未洽，均應予更正。
  (四)爰審酌被告前已因施用毒品獲得不起訴處分之寬典，復經法
    院論罪科刑，均猶不知遠離毒害，顯然漠視法令之禁制，且
    自承平均每數日即施用乙次，毒癮不小，暨其犯罪之動機、
    目的、所生危害等一切情狀，量處如主文所示之刑。
  (五)扣案之海洛因一包，其中淨重零點零六公克之海洛因，屬第
    一級毒品，應依毒品危害防制條例第十八條第一項前段規定
    沒收銷燬之；至於裝盛上開海洛因之外包裝袋一個（重零點
    一六公克），因法務部鑑驗毒品之標準作業流程，毒品秤重
    主要以傾倒方式，必要時輔以刮杓刮取，儘可能將原送驗包
    裝物內毒品與包裝物分離後個別秤重，所得之毒品重量登載
    為「淨重」，包裝物重量則登載為「空包裝重」，然依上述
    二種方式分離，原送驗包裝物內均仍會有微量毒品成分殘留
    ，此為本院歷來辦理毒品案件職務上所知悉，並有法務部調
    查局九十四年四月十二日調科壹字第０九四００一一四七四
    ０號函一紙附卷可憑，上開外包裝袋既仍含有微量海洛因成
    分無法析離，爰併依前揭規定宣告沒收銷燬之。
三、如不服本判決，得自收受送達之日起十日內，向本院提出上
    訴。
據上論斷，應依刑事訴訟法第二百七十三條之一第一項、第二百
九十九條第一項前段，毒品危害防制條例第十條第一項、第十八
條第一項前段，刑法第十一條前段、第二條第一項前段、修正前
第五十六條、修正前第四十七條，判決如主文。
本案由檢察官甲○○提起公訴，經檢察官溫祖德到庭執行職務。
中    華    民    國    95    年    8     月    17    日
                  刑事第九庭  法  官  劉元斐
上列正本證明與原本無異。
如不服本判決，應於判決送達後十日內向本院提出上訴狀 (應附
繕本) ，上訴於臺灣高等法院。
                              書記官   郭玉芬
中    華    民    國    95    年    8     月    17    日
附錄本案論罪科刑所引法條：
毒品危害防制條例第十條：
施用第一級毒品者，處六月以上五年以下有期徒刑。
施用第二級毒品者，處三年以下有期徒刑。
附表
┌──────┬───────────┬───────────┬────────────┐
│相關修正條文│行為時即修正前之規定  │裁判時即修正後之規定  │本案具體適用後之比較結果│
├──────┼───────────┼───────────┼────────────┤
│連續犯（刑法│連續數行為而犯同一之罪│（刪除）              │刑法第五十六條連續犯之規│
│第五十六條）│名者，以一罪論。但得加│                      │定，業於九十四年一月七日│
│            │重其刑至二分之一。    │                      │修正公布刪除，並於九十五│
│            │                      │                      │年七月一日施行，則被告之│
│            │                      │                      │犯行，因行為後新法業已刪│
│            │                      │                      │除連續犯之規定，此刪除雖│
│            │                      │                      │非犯罪構成要件之變更，但│
│            │                      │                      │顯已影響行為人刑罰之法律│
│            │                      │                      │效果，自屬法律有變更。依│
│            │                      │                      │現行刑法第二條第一項規定│
│            │                      │                      │，比較新、舊法結果，被告│
│            │                      │                      │多次施用海洛因之犯行，依│
│            │                      │                      │修正前之規定乃論以一罪，│
│            │                      │                      │依修正後之規定則有可能數│
│            │                      │                      │罪併罰，修正後之規定並未│                      │。                      │
│            │                      │                      │較有利於被告。          │                      │                        │
├──────┼───────────┼───────────┼────────────┤
│累犯（刑法第│受有期徒刑之執行完畢，│受徒刑之執行完畢，或一│被告於如犯罪事實欄所載之│
│四十七條）  │或受無期徒刑或有期徒刑│部之執行而赦免後，五年│有期徒刑執行完畢後，五年│
│            │一部之執行而赦免後，五│以內故意再犯有期徒刑以│內故意再犯本件有期徒刑以│
│            │年以內再犯有期徒刑以上│上之罪者，為累犯，加重│上之罪，無論依左揭修正前│
│            │之罪者，為累犯，加重本│本刑至二分之一。      │或修正後之規定，均構成累│
│            │刑至二分之一。        │                      │犯，修正後之規定並未較有│
│            │                      │                      │利於被告，自應適用行為時│
│            │                      │                      │即修正前刑法第四十七條之│
│            │                      │                      │規定。                  │
└──────┴───────────┴───────────┴────────────┘


司法院資訊處製作；財團法人民間司法改革基金會備份。
